【裁判字號】    99,聲,539
【裁判日期】    990526
【裁判案由】    聲明異議
【裁判全文】
臺灣基隆地方法院刑事裁定               99年度聲字第539號
聲 明 人
即受刑人  甲○○
上列聲明人因殺人等案件，對檢察官刑之執行（基隆地檢95年執
字第2380、2380之1號、臺北地檢93年度執字第3470號）聲明異
議，本院裁定如下：
    主  文
聲明異議駁回。
    理  由
一、聲請意旨略以：聲明人及受刑人（下稱聲明人）因臺灣基隆
    地方法院檢察署民國（下同）99年4月29日函覆說明二遽論
    ：(1)本署95年度執字第2381號案件，判處有期徒刑7月，本
    件已自91年10月3日至92年5月3日「折抵刑期」，並無庸指
    揮執行簽結在案。又聲明人既自93年9月20日起，已經北檢
    以93年度執字第3470號執行無期徒刑在案，殊為貴署所明知
    ，而考諸「有期徒刑為無期徒刑所吸收，該他案均無須執行
    」之當然法理，竟復於同項(二)諭示，於92年5月4日至93年9
    月19日部分，則全數折抵於95年度執字第2380號違反槍砲一
    案之刑期當中而折抵殆盡，已屬違法，乃尚另藉聲明人執行
    無期徒刑之期間，恣於95年12月20日插接併罰中一罪，從刑
    部分「拘役」執行，俱非正當。矧顯對受刑人洵屬不利，影
    響刑罰處遇至鉅，自不待言等語。
二、按受刑人或其法定代理人或配偶以檢察官執行之指揮為不當
    者，得向諭知該裁判之法院聲明異議，刑事訴訟法第484 條
    定有明文。但該條所稱「諭知該裁判之法院」，乃指對被告
    之有罪判決，於主文內實際宣示其主刑、從刑之裁判而言（
    最高法院79年度台聲字第19號判例、87年度台抗字第27號裁
    定意旨參照）。又數罪併罰，分別宣告其罪之刑，宣告之最
    重刑為無期徒刑者，不執行他刑。但罰金及從刑不在此限，
    為刑法第51條第4 款所明訂。。
三、經查：
  (一)聲明人因違反毒品危害防制等案件，經臺灣臺北地方法院以
    89年度訴字第962號判決，分別以販賣第一級毒品罪，判處
    無期徒刑，禠奪公權終身、轉讓第二集毒品罪，判處有期徒
    刑8月，應執行無期徒刑，禠奪公權終身；嗣上訴後，經臺
    灣高等法院以91年度上訴字第1181號判決將上訴駁回，再上
    訴後，經最高法院以92年度台上字第3132號判決，將原判決
    撤銷，發回臺灣高等法院；後經臺灣高等法院以92年度上更
    一字第438號判決將原判撤銷，分別以販賣第一級毒品罪，
    判處無期徒刑，褫奪公權終身、轉讓第二級毒品罪，判處有
    期徒刑8月，應執行無期徒刑，褫奪公權終身；嗣後上訴後
    ，經最高法院以92年度台上字第6908號判決，將原判決撤銷
    ，發回臺灣高等法院；又經臺灣高等法院於以92年度上更二
    字第848號判決，將原判決撤銷，分別以販賣第一級毒品罪
    ，判處無期徒刑，褫奪公權終身、轉讓第二級毒品未遂罪，
    判處有期徒刑8月，應執行無期徒刑，禠奪公權終身；其後
    上訴後，經最高法院以93年度台上字第2701號判決將上訴駁
    回，並為確定；又最高法院檢察署檢察長提起非常上訴，經
    最高法院以93年度台非字第203號判決，將原判決關於轉讓
    第二級毒品未遂部分撤銷，其他上訴駁回確定；又經最高法
    院93年度台上字第6119號判決，將原判決撤銷，發回臺灣高
    等法院；復經臺灣高等法院93年度重上更三字第220號判決
    ，將原判決關於轉讓第二級毒品未遂暨定應執行刑部分均撤
    銷，以轉讓第二級毒品罪，判處有期徒刑8月，並確定。由
    臺灣臺北地方法院檢察署以臺北地檢94年度執字第1178號併
    至臺北地檢93年度執字第3470號、臺北地檢94年度執更字第
    814號執行無期徒刑，褫奪公權終身等情，有臺灣高等法院
    91年度上字第1181號判決、最高法院92年度台上字第3132
    號判決、臺灣高等法院92年度上更ㄧ字第438號判決、最高
    法院92年度台上字第6908號判決、93年度台上字第2701號判
    決、93年度台非字第203號判決、93年度台上字第6119號判
    決、臺灣高等法院93年度重上更三字第220號判決及臺灣高
    等法院被告前案紀錄表在卷足佐，應堪認定。異議人對於臺
    北地檢93年度執字第3470號執行書聲明異議，惟查本件關於
    臺北地檢93年度執字第3470號指揮執行書所依據之有罪判決
    ，，本院並未參與該案件之有罪判決之審理，揆諸前揭說明
    ，本院非屬「諭知該裁判之法院」，即不得向本院聲明異議
    ，本件前揭部分之聲明異議於法即有未合，自應予以駁回。
  (二)又聲明人另違犯反毒品危害防制等案件，業經本院以92年度
    重訴字第2號判決，分別以連續轉讓第一級毒品罪，判處有
    期徒刑2年、共同連續販賣第一級毒品罪，判處無期徒刑，
    褫奪公權終身，併科罰金800萬元，如罰金易服勞役，以罰
    金總額與6個月之日數比例折算之、持有第二級毒品罪，判
    處有期徒刑7月、共同連續未經許可持有手槍，判處有期徒
    刑8年，併科罰金150萬元，如罰金易服勞役，以罰金總額與
    6個月之日數比例折算之，應執行無期徒刑，褫奪公權終身
    ，併科罰金900萬元，如罰金易服勞役，以罰金總額與6個月
    之日數比例折算之，變造特種文書部分，公訴不受理；嗣上
    訴後，經臺灣高等法院以92年度上重訴字第58號判決，將原
    判決關於轉讓第一級毒品、販賣第一級毒品、持有第二級毒
    品、違反槍砲彈藥刀械管制條例及所定執行刑均撤銷，分別
    以共同連續販賣第一級毒品罪，判處無期徒刑，禠奪公權終
    身，併科罰金新臺幣（下同）800萬元，如罰金易服勞役，
    以罰金總額與6個月之日數比例折算之、持有第二級毒品罪
    ，判處有期徒刑7月、共同連續未經許可持有手槍罪，判處
    有期徒刑8年，併科罰金150萬元，如罰金易服勞役，以罰金
    總額與6個月之日數比例折算之，應執行無期徒刑，禠奪公
    權終身，併科罰金900萬元，如罰金易服勞役，以罰金總額
    與6個月之日數比例折算之；嗣上訴後，經最高法院以93 年
    度台上字第2951號判決，將原判決關於販賣第一級毒品、未
    經許可持有手槍部分，均撤銷發回臺灣高等法院；後經臺灣
    高等法院以93年度上更一字第28號判決，將原判決關於轉讓
    第一級毒品、販賣第一級毒品、違反槍砲彈藥刀械管制條例
    及所定執行刑部分撤銷，分別以共同連續販賣第一級毒品罪
    ，判處無期徒刑，併科罰金800萬元，如罰金易服勞役，以
    罰金總額與6個月之日數比例折算之、共同連續未經許可持
    有手槍罪，判處有期徒刑7年，併科罰金100萬元，如罰金易
    服勞役，以罰金總額與6個月之日數比例折算之，應執行無
    期徒刑，褫奪公權終身，併科罰金850萬元，如罰金易服勞
    役，以罰金總額與6個月之日數比例折算之；嗣後經上訴，
    經最高法院以94年度台上字第4368號判決，將原判決撤銷，
    發回臺灣高等法院；再經臺灣高等法院以94年度上重更二字
    第46號判決，將原判決撤銷，分別以共同販買第一級毒品罪
    ，判處無期徒刑，併科罰金800萬元，如罰金易服勞役，以
    罰金總額與6個月之日數比例折算之、連續未經許可持有手
    槍罪，處判處有期徒刑7年，併科罰金100萬元，如罰金易服
    勞役，以罰金總額與6個月之日數比例折算之，應執行無期
    徒刑，褫奪公權終身，併科罰金850萬元，如罰金易服勞役
    ，以罰金總額與6個月之日數比例折算之；又經上訴後，最
    高法院以95年度台上字第5830號判決，將原判決關於販賣第
    一級毒品部分撤銷，發回臺灣高等法院，其他上訴駁回；復
    經臺灣高等法院以95年度重上更三字第206號判決，分別以
    連續轉讓第一級毒品罪，判處有期徒刑1年10月、共同連續
    販賣第一級毒品罪，判處無期徒刑，褫奪公權終身，併科罰
    金800萬元，如罰金易服勞役，以罰金總額與6個月之日數比
    例折算之，應執行無期徒刑，褫奪公權終身，併科罰金800
    萬元，如罰金易服勞役，以罰金總額與6個月之日數比例折
    算之；又經上訴後，最高法院以97年度台上字第5731號判決
    ，將原判決關於販賣第一級毒品部分撤銷，發回臺灣高等法
    院；末經臺灣高等法院以97年度重上更四字第194號判決，
    以共同連續販賣第一級毒品罪，判處有期徒刑13年，並確定
    。經由臺灣基隆地方法院檢察署以基隆地檢97年度執字第
    3625號執行結案，併入臺灣臺北地方法院檢察署臺北地檢93
    年度執字第3625號執行無期徒刑，而對於槍砲彈藥管制條例
    案件（即共同連續未經許可持有手槍罪）併科罰金100 萬元
    易服勞役180天，經臺灣基隆地方法院檢察署以95年度執乙
    字第2380號之1指揮書執行完畢等情，有上開聲明人之上開
    判決書、95年執乙字第2380號之1執行指揮書影本及臺灣高
    等法院被告前案紀錄表在卷足佐，應堪認定。查本件關於異
    議人為從刑部分「拘役」執行部分聲明異議，本院雖曾以92
    年度重訴字第2號判決，分別以連續轉讓第一級毒品罪，判
    處有期徒刑2年、共同連續販賣第一級毒品罪，判處無期徒
    刑，褫奪公權終身，併科罰金800萬元，如罰金易服勞役，
    以罰金總額與6個月之日數比例折算之、持有第二級毒品罪
    ，判處有期徒刑7月、共同連續未經許可持有手槍，判處有
    期徒刑8年，併科罰金150萬元，如罰金易服勞役，以罰金總
    額與6個月之日數比例折算之，應執行無期徒刑，褫奪公權
    終身，併科罰金900萬元，如罰金易服勞役，以罰金總額與6
    個月之日數比例折算之，變造特種文書部分，公訴不受理，
    本院係屬前揭諭知該有罪裁判之法院，本院具有管轄權。又
    依基隆地方法院檢察署95年執乙字第2380號之1執行指揮書
    ，係為因異議人違反槍砲彈藥刀械管制條例，判處併科罰金
    100萬元，如罰金易服勞役，以罰金總額與6個月之日數比例
    折算之，依刑法第51條第4款規定，宣告之最重刑為無期徒
    刑，不執行他刑，為異議人所明知，惟罰金及從刑不在此限
    ，亦為刑法第51條第4款但書訂有明文，其易服勞役為罰金
    刑之替代方法，然異議人將併科罰金易服勞役認為係屬「拘
    役」，實有誤解，臺灣基隆地方法院檢察署依前揭指揮書執
    行併科罰金100萬元易服勞役180日並無違誤。是以，異議人
    以上開部分聲明異議，洵無理由。
四、據上論斷，應依刑法第51條第4款項但書、第42條第1項、刑
    事訴訟法第220條、第484條、第486條，裁定如主文。
中    華    民    國    99    年    5    月    26    日
                  刑事第二庭法  官  陳伯厚
以上正本證明與原本無異。
對於本件裁定如有不服，應於收受送達後5日內，向本院提出抗
告書狀，敘述抗告之理由，抗告於臺灣高等法院。
中    華    民    國    99    年    5     月    26    日
                            書記官  王惠萍

司法院資訊處製作；財團法人民間司法改革基金會備份。
